【裁判字號】    94,上訴,2107
【裁判日期】    950104
【裁判案由】    常業重利
【裁判全文】
臺灣高等法院臺中分院刑事判決        94年度上訴字第2107號
上  訴  人
即  被  告  丙○○
上列上訴人因常業重利等案件，不服臺灣彰化地方法院93年度訴
字第1369號中華民國94年7月20日第一審判決 （起訴案號：臺灣
彰化地方法院檢察署93年度偵字第6795、6991號，併辦案號：臺
灣彰化地方法院檢察署93年度偵字第7654號），提起上訴，本院
判決如下：
    主  文
原判決關於丙○○妨害自由暨所定執行刑部分均撤銷。
    理  由
一、按除有特別規定外，已受請求之事項未予判決，或未受請求
    之事項予以判決者，其判決當然違背法令，刑事訴訟法第三
    百七十九條第十二款定有明文。又「檢察官之函請併辦，非
    屬訴訟上之請求，並非起訴，不得單獨據以判決。原判決則
    認前後二案不具連續犯關係，而予分論併罰，其就函送併辦
    之後案，未退還檢察官依法偵辦，逕行判決，顯係就未受請
    求之事項予以判決」（最高法院85年度台非字第2號判決參
    照）；又「刑事審判採彈劾（訴訟）主義，案件須經起訴、
    上訴等訴訟上之請求，法院始有審判之職權；所謂訴訟上之
    請求，應依刑事訴訟法規定之程式為之，如僅以行政公文函
    請併辦，尚不得認為有訴之存在」（最高法院88年度台上字
    第3123號判決參照）。
二、查上訴人即被告（下稱被告）丙○○被訴常業重利部分，檢
    察官僅起訴被告貸放重利予被害人詹明燦、李芳飛、徐明雄
    、張均合等人，而認被告係犯刑法第三百四十五條之常業重
    利罪嫌，此有起訴書在卷可查。而檢察官另以：被告尚有貸
    放重利予被害人黃俊榮、蕭阿順、黃文種、乙○○等人，且
    有以恐嚇與限制借款人之行動為手段致借款人心生恐懼以達
    還款之目的，而認被告係犯刑法第三百四十五條之常業重利
    、刑法第三百零二條第一項之妨害自由、刑法第三百四十六
    條第一項之恐嚇取財等罪嫌，與起訴部分有牽連犯之裁判上
    一罪關係，函請原審法院併辦，此亦有移送併辦意旨書在卷
    可考。而原審法院經審理後，認被告所涉對被害人乙○○妨
    害自由部分，與其所犯常業重利罪行部分，係犯意個別、行
    為互異，而予分論併罰，就被告常業重利部分判處有期徒刑
    四月，就妨害自由部分判處有期徒刑三月，並定應執行刑為
    有期徒刑六月，此亦有原審判決書可查。惟依上開說明，被
    告所涉妨害自由部分並未經提起公訴，雖然檢察官認與本案
    常業重利部分有牽連犯之裁判上一罪關係函請原審法院併辦
    ，但此項公函非屬訴訟上之請求，其目的僅在促使法院之注
    意，法院如果併同審判，固係審判不可分法則之適用所使然
    ，如認不成立犯罪或無裁判上一罪關係，自不能併予裁判（
    參最高法院92年度台上字第3276號判決），故原審判決既認
    定被告所涉妨害自由部分與經起訴之常業重利部分無裁判上
    一罪關係，自應在判決理由內說明此部分事實無從併予審理
    即可。原判決竟併予審理，且對被告予以論罪科刑，自屬就
    未受請求之事項予以判決，而當然違背法令。被告上訴意旨
    否認其有妨害自由犯行，雖無可取，然原判決既有上開可議
    之處，自屬無可維持，應由本院就原判決關於被告妨害自由
    部分及所定執行刑均撤銷，且此部分既未經起訴，本院無從
    加以審理，應退由檢察官另行偵辦（被告就常業重利部分，
    業於本院審理中撤回上訴，併此說明）。
三、被告經合法傳喚無正當理由不到庭，爰不待其陳述，逕行判
    決。
據上論斷，應依刑事訴訟法第三百七十一條、第三百六十九條第
一項前段，判決如主文。
本案經檢察官甲○○到庭執行職務。
中    華    民    國    95    年    1   月   4        日
          刑事第十一庭  審判長法  官  黃  梅  月
                              法  官  黃  日  隆
                              法  官  林  宜  民
上列正本證明與原本無異。
如不服本判決應於收受送達後十日內向本院提出上訴書狀，其未
敘述上訴之理由者並得於提起上訴後十日內向本院補提理由書（
均須按他造當事人之人數附繕本）。
                              書記官  陳  振  海
中    華    民    國    95    年    1  月   5         日
                                                      Ａ


司法院資訊處製作；財團法人民間司法改革基金會備份。
